臺灣高等法院臺中分院刑事判決
111年度上更一字第17號
上  訴  人  
即  被  告  王菁洵


上列上訴人即被告因違反毒品危害防制條例等案件，不服臺灣臺
中地方法院110年度訴字第280號，中華民國110年5月4日第一審
判決（起訴案號：臺灣臺中地方檢察署109年度偵字第22382號）
，提起上訴，經本院判決後，由最高法院一部發回更審，本院判
決如下：
    主  文
原判決關於乙○○轉讓禁藥部分撤銷。
乙○○犯轉讓禁藥罪，處有期徒刑貳月。
    犯罪事實
一、乙○○明知甲基安非他命為毒品危害防制條例第2條第2項第2
    款所列管之第二級毒品，同時係藥事法第22條第1項第1款所
    規定之禁藥，不得非法轉讓，竟基於轉讓禁藥甲基安非他命
    之犯意，於109年7月20日上午6時許，在其位在臺中市○○區○
    ○路000巷0號13樓之居所，將不詳數量之禁藥甲基安非他命
    （無證據證明轉讓之數量已超過淨重10公克）無償轉讓予其
    友人吳承軒，吳承軒即在乙○○上址居所施用之。嗣警持臺灣
    臺中地方法院法官核發之搜索票，於同日下午5時41分許，
    至乙○○上址居所執行搜索時，將當時在場之吳承軒帶返警局
    進行詢問，復於採集吳承軒之尿液送驗後，結果呈安非他命
    、甲基安非他命陽性反應，始悉上情。（乙○○另犯販賣第二
    級毒品罪部分，業經判決確定）
二、案經臺中市政府警察局第二分局報告臺灣臺中地方檢察署檢
    察官偵查起訴。
    理  由
壹、證據能力方面：
一、本判決所引用被告以外之人於審判外之陳述，檢察官、上訴
    人即被告乙○○於本院前審準備程序、審理中均未聲明異議，
    本院審酌該等證據資料作成之情況，核無違法取證或其他瑕
    疵，且與待證事實有關連性，認為適當得為證據，依刑事訴
    訟法第159條之5規定，均有證據能力。
二、本判決所引用之非供述證據，查無違反法定程序取得之情形
    ，依刑事訴訟法第158條之4規定之反面解釋，均具有證據能
    力。
貳、實體方面：
一、認定犯罪事實所憑之證據及理由：　
    上揭犯罪事實，業據被告乙○○於警詢、偵訊、原審及本院前
    審審理時，分別坦承不諱（偵字22382號卷第47、262，原審
    卷第72、133頁，本院前審卷第141、213頁），核與證人吳
    承軒於警詢、偵訊中所為證述大致相符（他字卷第89至91頁
    ，偵字22382號卷第83至93頁），並有犯罪嫌疑人指認表、
    指認照片真實姓名對照表、委託鑑驗尿液代號與真實姓名對
    照表（代號：A00000000）、勘查採證（驗）同意書、臺灣
    臺中地方法院109年聲搜字1081號搜索票、搜索扣押筆錄、
    扣押物品目錄表、搜索照片及扣押物照片、證人吳承軒所用
    行動電話通話紀錄及其LINE對話紀錄翻拍照片、正修科技大
    學超微量研究科技中心109年8月14日尿液檢驗報告（原始編
    號：A00000000）等件在卷可參（偵字22382號卷第59至65、
    95、97、103、105至111、113至115、121至127、129、133
    至153、185至205、313頁），足認被告上開任意性自白與事
    實相符，堪予採信。
二、論罪科刑部分：　　
  ㈠查甲基安非他命係毒品危害防制條例第2條第2項第2款所列  
    管之第二級毒品。又包含甲基安非他命在內之安非他命類藥
　  品，係藥事法第22條第1項第1款所規定之禁藥，業經行政院
　  衛生署（現改制為衛生福利部）75年7月11日衛署藥字第597
　  627號函、79年10月9日衛署藥字第904142號函闡述甚明。
  ㈡按行為人明知禁藥甲基安非他命而轉讓者，除成立毒品危害
    防制條例第8條第2項之轉讓第二級毒品罪外，亦構成藥事法
    第83條第1項之轉讓禁藥罪，屬於同一犯罪行為同時有二種
    法律可資處罰之法規競合（或稱法條競合）關係。因毒品危
    害防制條例第8條第2項之轉讓第二級毒品罪，法定本刑為6
    月以上5年以下有期徒刑，得併科70萬元以下罰金。藥事法
    第83條第1項之轉讓禁藥罪，法定本刑為7年以下有期徒刑，
　　得併科5000萬元以下罰金。從而，轉讓甲基安非他命之行為
    ，除轉讓達毒品危害防制條例第8條第6項規定之一定數量（
    淨重10公克以上），或成年人轉讓予未成年人，或明知為懷
    胎婦女而轉讓，經依法加重後之法定刑，較藥事法第83條第
    1項轉讓禁藥之法定刑為重情形外，依「重法優於輕法」原
    則，應適用重法即藥事法第83條第1項之轉讓禁藥罪處罰（
    最高法院109年度台上字第2024號判決意旨參照）。核被告
    所為係犯藥事法第83條第1項之轉讓禁藥罪。
  ㈢又按毒品危害防制條例第17條第2項規定：「犯第4條至第8
　  條之罪於偵查及歷次審判中均自白者，減輕其刑。」立法理
　  由係為使製造、販賣或運輸毒品案件之刑事訴訟程序儘早確
　  定，並鼓勵被告自白認罪，以開啟其自新之路，爰對於偵查
　  及審判中均自白者，採行寬厚之刑事政策，予以減輕其刑。
　  且是類案件性質，其案情比較隱密而複雜，證據蒐集、調查
　  及犯罪事實認定相對困難，藉此優惠，鼓勵行為人及時悔
　  悟，同時使偵、審程序較易順利進行，亦容易折服而告確
　  定，兼收節省訴訟勞費之效，而轉讓甲基安非他命，如行為
　  人於偵審中自白，性質上亦屬於轉讓毒品案件，且與刑事訴
　  訟程序儘早確定間具有高度關聯性，而藥事法更無與該規定
　  相類或衝突之規定，基於本質上相同事物應為相同處理之法
　  理，及法秩序一致性之要求，自應給予該規定減刑寬典，以
　  調和上開各法規範間之法律效果，是以倘行為人於偵查及歷
　  次審判中自白者，仍應適用毒品危害防制條例第17條第2項
　  規定減輕其刑（最高法院109年度台上字第4243號刑事判決
    意旨參照）。再者，本於同一法理，倘被告符合毒品危害防
　　制條例第17條第1項規定之要件，亦應適用該修項規定減輕
    或免除其刑，始符平等原則，亦為最高法院最近之統一見解
　　（最高法院110年度台上字第552號判決意旨參照）。查被告
    就本件轉讓禁藥甲基安非他命犯罪，於偵訊、原審及本院前
    審審理時均坦承不諱，業如前述，應依毒品危害防制條例第
    17條第2項規定減輕其刑。另被告於警詢、偵訊時已表示另
    案被告賴文昌（下稱其名）乃其本案之毒品甲基安非他命來
    源，此有被告之警詢、偵訊筆錄在卷足參（他字卷第107至1
    11、113至115頁），且起訴書並記載「乙○○經拘提到案後，
    即坦承犯行，並主動配合偵查且供出毒品來源，因而查獲其
    毒品來源賴文昌」等語。而經原審法院函詢臺灣臺中地方檢
    察署，該署函覆稱「本件偵查時認定乙○○之毒品來源均來自
    賴文昌，故其所涉4次（販賣第二級毒品）既遂與1次未遂部
    分犯行之毒品來源均認為係賴文昌。」等語，有該署110年2
    月24日中檢增姜109偵22382字第1109018901號函附卷可稽（
    原審卷第53頁）。再經本院前審函詢結果，臺灣臺中地方檢
    察署則覆稱「本署109年度偵字第22382號案件偵查中，未能
    發現被告乙○○除向賴文昌購得安非他命外，尚曾向其他上游
    購得安非他命，至於本件是否符合減刑規定，請鈞院依法認
    定」，亦有該署110年8月31日中檢謀姜109偵22382字第1109
    084083號號函（本院前審卷第193頁）。經查賴文昌被訴販
    賣甲基安非他命予本件被告之行為共計2次，時間分別為109
    年7月16日晚間9時許、同月20日中午12時44分許，賴文昌於
    同月24日欲再販賣甲基安非他命予被告時即遭埋伏之警員當
    場逮捕而未遂，此觀卷附臺灣臺中地方檢察署109年度偵字
    第22658號起訴書、臺灣臺中地方法院109年度訴字第2515號
    刑事判決即明（原審卷第63至66頁，本院前審卷第229至240
    頁），則被告於本案中轉讓供吳承軒施用之禁藥甲基安非他
    命，應堪認係被告向賴文昌所購得者，自應再依毒品危害防
    制條例第17條第1項規定遞減輕其刑。
  ㈣原審法院因認被告就轉讓禁藥部分之犯行，罪證明確，予以
　  論罪科刑，固然有所依據。惟原審法院未及參酌上開最高法
　  院見解，依毒品危害防制條例第17條第1、2項規定予以減輕
　  其刑，尚有未當。被告上訴意旨請求從輕量刑，並非無據，
　  且原判決就此部分既有前揭瑕疵，自應由本院將原判決關於
　  被告轉讓禁藥部分予以撤銷改判。爰審酌被告應知毒癮甚難
　  戒除，竟無視於國家防制毒品危害之禁令，而為本案轉讓禁
　  藥犯行，其所為對我國社會安寧秩序及國人身體健康之危害
　  至鉅，且有滋生其他犯罪之可能，所為誠屬不該；並考量被
　  告就其所涉轉讓禁藥犯行坦承不諱之犯後態度，與其前無關
　  於違反毒品危害防制條例案件經論罪科刑之素行，兼衡被告
　  於本院前審自述高職畢業之智識程度、待業中、沒有收入、
　  已經離婚、有成年及未成年子女各1名之生活狀況，暨其犯
　  罪之動機、目的、手段、轉讓禁藥之次數等一切情狀，量處
　  如主文第2項所示之刑，以示懲儆。
三、被告經本院合法傳喚，無正當理由未到庭，爰不待其陳述逕
　  行判決。　
據上論斷，應依刑事訴訟法第369條第1項前段、第364條、第371
條、第299條第1項前段，藥事法第83條第1項，毒品危害防制條
例第17條第1項、第2項，刑法第11條前段，判決如主文。
本案經檢察官陳隆翔提起公訴，檢察官甲○○到庭執行職務。　
中　　華　　民　　國　　111 　年　　5 　　月　　4 　　日
            刑事第三庭  審判長法　官　楊  真  明
                              法　官　楊  欣  怡
                              法　官　邱  顯  祥     
以上正本證明與原本無異。
如不服本判決應於收受送達後20日內向本院提出上訴書狀，其未
敘述上訴之理由者，並得於提起上訴後20日內向本院補提理由書
（均須按他造當事人之人數附繕本）「切勿逕送上級法院」。因
疫情而遲誤不變期間，得向法院聲請回復原狀。

                              書記官  陳  緯  宇
　　　　　　　　　　　　　　　 
中　　華　　民　　國　　111 　年　　5 　　月　　4 　　日
附錄本案論罪科刑法條：
藥事法第83條
明知為偽藥或禁藥，而販賣、供應、調劑、運送、寄藏、牙保、
轉讓或意圖販賣而陳列者，處7年以下有期徒刑，得併科新臺幣5
千萬元以下罰金。
犯前項之罪，因而致人於死者，處7年以上有期徒刑，得併科新
臺幣1億元以下罰金；致重傷者，處3年以上12年以下有期徒刑，
得併科新臺幣7千5百萬元以下罰金。
因過失犯第1項之罪者，處2年以下有期徒刑、拘役或科新臺幣5
百萬元以下罰金。